【裁判字號】    97,交聲,2013
【裁判日期】    971031
【裁判案由】    聲明異議
【裁判全文】
臺灣臺中地方法院交通事件裁定      97年度交聲字第2013號
原處分機關  交通部公路總局臺中區監理所豐原監理站
異  議  人
即受處分人  乙○○
上列異議人即受處分人因違反道路交通管理處罰條例案件，對於
交通部公路總局臺中區監理所民國97年7月2日所為之裁決（豐監
稽違字第裁63-HD0000000號裁決書），聲明異議，本院裁定如下
：
    主  文
異議駁回。
    理  由
一、原處分意旨略以：異議人即受處分人（下稱異議人）乙○○
    於民國97年6月13日8時28分許，駕駛車號7320-LN號自用小
    客車，行經臺中縣豐原市○○路與南村路口處，因「闖紅燈
    （直行）」違規，經臺中縣警察局豐原分局翁子派出所執勤
    員警以違反道路交通管理處罰條例第53條第1項規定，逕行
    舉發，嗣異議人於應到案日期（97年6月28日）前到案申訴
    ，業經原處分機關函詢舉發機關調查結果，仍認異議人違規
    事實明確，遂依道路交通管理處罰條例第53條第1項、63條
    第1項之規定，裁處罰鍰新臺幣（下同）2,700元，並記違規
    點數3點等情。
二、聲明異議意旨略以：當時號誌為綠燈，伊才行駛，伊確定沒
    有闖紅燈，員警無證據可證明伊闖紅燈，伊無法接受，爰聲
    明異議，請求原處分撤銷等云云。
三、按汽車駕駛人，行經有燈光號誌管制之交岔路口闖紅燈者，
    處新台幣1,800元以上5,400元以下罰鍰；汽車駕駛人有第53
    條情形者，除依原條款處罰鍰外，並予記違規點數3點，道
    路交通管理處罰條例第53條第1項、63條第1項第3款分別訂
    有明文。
四、經查：
  (一)本件異議人於上開時間，駕駛7320-LN號自小客車行經臺中
    縣豐原市○○路與南村路口處，因「駕車行經有燈光號誌管
    制之交岔路口闖紅燈」違規，為臺中縣警察局豐原分局員警
    製開中縣警交字第HD0000000號舉發違反道路交通管理事件
    通知單等情，業據舉發員警於原舉發單位於97年6月19日以
    中縣豐警交字第0970030857號函中說明：「員警於舉發通知
    單上所載時、地，執行交通稽查違規取締勤務時，發現7320
    -LN號自小客車駕駛人行經豐原市○○路與南村路口時，適
    逢路口燈光管制號誌為紅燈，駕駛人未依號誌指示停車，闖
    紅燈（直行）違規屬實」此有上開臺中縣警察局豐原分局函
    、舉發違反道路交通管理事件通知單各一紙附卷可稽，復經
    證人即舉發本案之員警甲○○於本院調查時具結證述綦詳（
    詳本院卷第11至12頁）。是以本件執勤員警乃親見受處分人
    確有於舉發時、地，於行駛道路時違反號誌管制闖越紅燈之
    事實，始予逕行舉發，交通警察為維持交通秩序，依法執行
    職務，立場應是客觀公正，且其與受處分人即異議人素不相
    識，亦無宿怨，當無故意誣攀之理，則執勤員警本其加強道
    路交通管理、維護交通秩序、確保交通安全等職責所為之當
    場舉發，自應受到合法、正確而真正之推定。
  (二)次查，異議人稱員警無證據可證明其違規，按交通勤務警察
    或依法令執行交通稽查任務人員，開單舉發違反道路交通管
    理處罰條例所列之違規事實，經公路主管機關或警察機關所
    為之裁決處罰，本質上為行政處分，係公務員基於職務上權
    利，依法就特定之具體事件所為，並具有公法上效果之單方
    行政行為。而根據公務員為公法上行為具有公信力之原則，
    該行政處分當可被推定為真正，且其據以依法處分之事實認
    定，亦應可推定為正確無誤，故本此公信原則，立法者乃賦
    予行政機關違反道路交通事件統一裁罰基準及處理細則等相
    關規定，使交通勤務警察或依法令執行交通稽查任務人員得
    當機處分，以達成維護交通秩序及公共安全之行政目的。反
    之，若謂公務員之一切行政行為，均需預留充分之證據，以
    證明其所認定之事實為真，則國家行政勢必受到相當程度之
    阻礙，且相關行政目的亦難以順利達成，故刑事訴訟法中就
    犯罪證據有關之規定，與屬於行政秩序罰之交通違規裁罰本
    旨不相符合之部分，自不在得以準用之列。從而，交通違規
    行政爭訟之舉證責任原理，非如刑事案件中應超越任何合理
    懷疑始可為有罪判決之嚴格程度，而係應與民事訴訟之舉證
    責任原理相類似，亦即，基本上應就行政機關與人民所各自
    主張有利於己之事實，分配其應盡之舉證責任，而非逕與適
    用刑事訴訟法之「無罪推定」原則，此觀諸行政訴訟法第13
    6條規定，行政訴訟程序準用民事訴訟法第277條舉證責任分
    配原則之立法意旨，即可明瞭。再查原處分機關裁決異議人
    駕車行經有燈光號誌管制之交岔路口闖紅燈，乃引據舉發通
    知單為證，而本件舉發違規事件之警員如何查獲並舉發之經
    過，亦於臺中縣警察局豐原分局上開書函陳明，足認本件行
    政處分，員警已盡相當舉證責任，且堪予採信無疑。又警方
    取締交通違規事件，其以照相方式取證者，固足為違規之證
    明，惟員警逕行舉發者，仍係舉發員警本身之目睹、耳聞，
    因當場不能或不宜攔截製單，於記明違規車輛牌照號碼、車
    型等可資辨明之資料後製單舉發。且非必所有之違規事件，
    均須有照片或其他書面資料方足為違規之證據，蓋礙於違規
    事實往往驟然而現、稍縱即逝之特性，暨採證技術現實可行
    性之困難，雖員警之舉發未併以科學儀器採證，然法院尚非
    可不問緣由，即逕以員警未預留證據之舉，逕行推認員警對
    於交通違規案件之舉發概係出於偏頗。職是，雖本件取締違
    規員警並未就當時異議人違規情事拍照存證，惟依上揭說明
    尚難謂本件執行取締員警未盡舉證責任。
  (三)再查，本案違規地點雖為多岔路口，且於近距離內，就不同
    行向分別設置有五處燈光號誌，惟若沿異議人所駕車行駛之
    向陽路273巷由東往西方向，不論在抵達向陽路273巷與向陽
    路交岔路口前20公尺、10公尺等處，設置於該路口而應為駕
    駛於向陽路273巷駕駛人所遵循之交通號誌，均清晰可見，
    且依一般人之認知事理能力，顯能判斷要與其他路口所設置
    之燈光號誌有所區別，此有臺中縣警察局豐原分局於97年9
    月12日以中縣豐警交字第0970038460號函檢附之號誌時相表
    、違規路口20公尺前及10公尺前照片、現場測繪圖等在卷可
    按（詳本院卷第19至23頁），而依據證人甲○○之證述可知
    ，異議人違規當時，其他同一行向之用路人乃處於停等紅燈
    之狀態，並無任何直行而去之情形，且異議人違規當時為白
    天，交通流量不大，行經同一路段之車輛非多，故客觀上亦
    無任何突發狀況導致異議人無法注意該交通號誌之情事，是
    倘若異議人依一般注意義務駕車行經違規地點，應無未見該
    交通號誌或誤看交通號誌之可能。是異議人執稱依據綠燈號
    誌直行云云，並無事證足佐，難以採信，是以本件異議人「
    行經有燈光號誌管制之交岔路口闖紅燈」之違規情形，堪予
    認定。
  (四)綜上所述，原處分機依道路交通管理處罰條例第53條第1項
    、第63條第1項第3款，裁處異議人罰鍰2,700元並記違規點
    數3點，並無違誤，本件異議經核無理由，應予駁回。
五、綜上所述，足徵本件異議人確有上述交通違規事實，故異議
    人以前詞置辯，均不足採信，原處分機關所為之處分，並無
    違法不當，本件異議均為無理由，均應予駁回。
六、據上論斷，應依道路交通管理處罰條例第87條第2項，道路
    交通案件處理辦法第19條規定，裁定如主文。
中    華    民    國    97    年    10    月    31    日
                      交通法庭  法  官  廖慧如
以上正本證明與原本無異。
如不服本裁定，應於送達後五日內，向本院提出抗告狀。
                                書記官  張宏清
中    華    民    國    97    年    10    月    31    日


司法院資訊處製作；財團法人民間司法改革基金會備份。
